臺灣板橋地方法院刑事判決　　　　　　　　　　　　　九十年度易字第三三九一號
　　公　訴　人　臺灣板橋地方法院檢察署檢察官
　　被　　　告　丑○○　男四十.
右列被告因侵占案件，經檢察官提起公訴（八十九年度偵字第一九一七一號），本院
判決如左：
    主  文
丑○○連續意圖為自己不法之所有，而侵占對於業務上所持有之物，處有期徒刑拾月
。
    事  實
一、丑○○前因業務侵占犯行，經台灣板橋地方法院於民國八十六年十月十三日判處
    有期徒刑八月，緩刑四年，於緩刑期間，猶不知悔改，於八十八年八月二日起，
    受雇於群衛大樓管理顧問有限公司（以下稱群衛公司），並受群衛公司指示於同
    年十二月一日至八十九年七月三十日止，在台北縣中和市○○街七十五號奇蹟誠
    事公寓大廈擔任管理委員會總幹事，負責行政事務及管理費經收，為從事業務之
    人。竟基於意圖為自己不法所有之概括犯意，連續由至奇蹟誠事公寓大廈任職時
    起，將所收受持有之管理費、代墊停車場入口檔水鋼板費用，未依規定交給該公
    寓大廈之主任委員，以存入指定之台北縣中和地區農會所屬戶名奇蹟誠事公寓大
    廈管理委員會、帳號00000000號之帳戶內，計新台幣（下同）十八萬零
    三百六十六元（詳如附表所示），在臺北縣中和市○○街七六巷四弄二號二樓，
    易持有為所有而侵占入己。嗣經群衛公司於八十九年七月十三日查帳時，始知上
    情。
二、案經群衛大樓管理顧問公司之代表人癸○○訴請台灣板橋檢察署檢察官偵查起訴
    。
    理  由
一、訊據被告丑○○固不否認有於右揭時地受雇於告訴人公司，惟矢口否認有何業務
    侵占之犯行，辯稱：伊並未侵占所收款項，除支付必要費用外，均經大廈財務委
    員對帳，且將剩餘款項交大廈管理委員會主任委員夫人存入銀行戶頭，且伊不管
    帳，伊不是故意的，請提出管理費收據原本云云。經查：
    (1)右揭事實業經告訴人公司代表人癸○○於偵查中指訴依據被告所製造收受管理
      費之名冊，其中被告列為未繳，卻有住戶拿了有繳的收據來對帳，且有已收款
      之存根聯，被告卻未存入銀行，電話費、檔水牆之部分是社區代繳，被告並未
      支出該筆費用確仍於報表上列該筆支出等情綦詳。
    (2)再查，證人即大廈之住戶寅○○、丁○○、戊○○、己○○、丙○○、辛○○
      、乙○○、子○○等人於本院開庭時均證：渠等均有繳交管理費，不知為何將
      渠等列為未繳名單中等語（詳參本院九十一年七月二十五日訊問筆錄），其中
      部分住戶並提出管理費收據供本院查證，管理費收據其上經手人均為被告丑○○等情，亦有管理費收據存卷可按，被告顯已收取該等人之管理費無疑，惟卻
      將該等人列為未繳之名單製作報表，是就所列之未繳名單管理費計二萬九千五
      百二十七元顯為被告所侵占亦無疑義。另八十九年七月份被告亦均有收受管理
      費，有告訴代表人提出之管理費收據，其上經手人亦均為被告丑○○，復有管
      理費收費收據存卷可按。告訴代理人並於本院調查時提出收據原本供被告核對
      ，被告對此收據亦無異議，並改口稱：己○○、游又清、壬○○均未繳過錢，
      只是跟伊拿收據而已。然收據除經手人蓋章外，有主任委員、監察委員、財務
      委員上蓋印，焉有可能未繳費開立收據，被告所辯顯與常理不符。
    (3)復查，證人甲○○於本院調查時證稱：伊是依收據，協助癸○○對帳，對帳的
      情形是，以流水編號的收據，收據上載金額的總數，還有對他繳回管委會來的
      錢核對，發現有二十幾萬元的差距，不過當初我們本來依據管委會提出的收據
      查出來的數據被告侵占的數據總額是三十五萬元，此次對帳是被告與群衛公司
      、奇蹟誠事一起對帳，公司負責賠償，先以這個為賠償的基準點，後來公司叫
      管委會回去再查清楚，最後他們就提出有流水帳的收據，經雙方同意算出二十
      萬七千七百四十六元，且雙方對提出的收據都沒有意見等語明確。被告對證人
      甲○○之證詞亦表示並無意見。另證人即八十八年任奇蹟誠事之管理員壬○○
      於本院調查時亦證稱：當時對帳時三次有一次被告有在場，那時候對出來之金
      額是三十五萬元，那時被告對收據沒意見，但被告有說金額沒那麼多等語歷歷
      。（詳參本院九十年十二月二十五日、九十一年一月十五日訊問筆錄）。證人
      甲○○與壬○○所證之情節核互相符，自堪採信。
    (4)次查，大廈曾因下大雨怕淹水，所以臨時找人來修理，臨時支出之款項總幹事
      沒有錢，應該要找主委，所以才由伊來代墊，那時被告有說收了管理費後，會
      算給伊，可是也沒有等語，亦據證人庚○○於本院調查時證述歷歷在卷，並有
      繳費收據存卷可按。被告實際並未支出，而卻於報表上盧列支出（詳參偵查卷
      第三十一頁），是被告顯有侵占該筆費用亦復無疑。
    (5)末查，被告電話費可使用之額度為僅為一千元等情，亦據證人壬○○證述在卷
      （詳參本院九十一年十一月二十一日審理筆錄），並有支出明細表附卷可稽，
      被告竟將超出之部分亦列入大廈之支出費用，而製作報表，就超出之部分計一
      千六百三十一元顯亦係被告侵占之款項無疑。
    (6)綜上，被告所辯均不足採信，此外，復有管理費收據、擋水牆支出收據，支出
      款項明細卷附足稽。本件事證明確，被告犯行洵堪認定。
二、被告丑○○在奇蹟誠事公寓大廈擔任管理委員會總幹事，負責行政事務及管理費
    經收，為從事業務之人，其於上揭時間，將所代收持有之大廈應收受之費用侵占
    入己，核其所為，係犯刑法第三百三十六條第二項之業務侵占罪。其先後多次犯
    行，時間緊接，犯罪構成要件相同，顯係基於概括犯意而反覆為之，應依刑法第
    五十六條連續犯之規定論以一罪、並加重其刑。被告前因業務侵占犯行，經台灣
    板橋地方法院於民國八十六年十月十三日判處有期徒刑八月，緩刑四年，於緩刑
    期間仍犯本罪，顯不知悔悟，爰審酌前情及被告之犯罪動機、目的、所侵占之金
    額多寡，犯罪後之態度等一切情狀，量處如主文所示之刑。
三、公訴意旨另以：被告丑○○受雇於群衛公司，於上揭時、地並擔任管理委員會總
    幹事，負責行政事務及管理費經收，為從事業務之人。竟基於意圖為自己不法所
    有之概括犯意，連續由至奇蹟誠事公寓大廈任職時起，將所收受持有之費用未依
    規定交給該公寓大廈之主任委員，以存入指定之帳號計二萬七千三百八十元，在
    臺北縣中和市○○街七六巷四弄二號二樓，將之易持有為所有而侵占入己。認被
    告此部分亦涉犯有刑法第三百三十六條第二項之業務侵占罪云云。按犯罪事實應
    依證據認定之，無證據不得推定其犯罪事實；又不能證明被告犯罪者，應諭知無
    罪之判決，刑事訴訟法第一百五十四條、第三百零一條第一項分別定有明文。訊
    據被告丑○○堅決否認右揭犯行，辯稱：沒有侵占等語。公訴人認被告涉犯右揭
    犯行無非以告訴代表人之指述及被告未對侵占公款明細表作明確之解釋為依據。
    經查，告訴代表人癸○○於本院調查時指稱：侵占明細表中停車費之部分計二萬
    二千五百元，因車位所有權人皆聲稱有繳，為何還列為欠繳名單，因重要財務資
    料不存，且未向車位所有權人要求提出繳費收據，固無法確認此項被告有無侵占
    、另電話費之部分被告有一千元之額度可使用，亦據證人壬○○證述歷歷在卷，
    告訴代表人就此並無意見，並表明車位管理費之部分不追究及電話費一千元額度
    應予扣除，重新計算管理費侵占之金額，總計為十八萬零三百六十六元元（詳參
    本院九十一年十一月二十一日審理筆錄），是公訴人起訴就超出之部分（二萬七
    千三百八十元），並無事證證明被告有侵占之犯行，而公訴人認此部分與上揭起
    訴有罪之部分屬連續犯裁判上一罪之關係，是就此部分爰不另為無罪之諭知。
據上論斷，應依刑事訴訟法第二百九十九條第一項前段，刑法第五十六條、第三百三
十六條第二項，罰金罰鍰提高標準條例第一條前段，判決如主文。
本案經檢察官許智評到庭執行職務
中      華      民      國     九十一   年     十二     月      五      日
                                      臺灣板橋地方法院刑事第四庭
                                          法  官    徐  子  涵
右正本證明與原本無異。
如不服本判決，應於判決送達後十日內向本院提出上訴狀。
                                          書記官    彭  麗  紅
中      華      民      國      九十一      年    十二    月    十三    日
附錄本案論罪科刑法條全文
刑法第三百三十六條
對於公務上或因公益所持有之物，犯前條第一項之罪者，處一年以上七年以下有期徒
刑，得併科五千元以下罰金。
對於業務上所持有之物，犯前條第一項之罪者，處六月以上五年以下有期徒刑，得併
科三千元以下罰金。
前二項之未遂犯罰之。
附表
┌──────┬────────────┬────────────┐
│            │                        │                        │
│ 項目       │    時間                │   金額（新台幣）       │
├──────┼────────────┼────────────┤
│            │                        │                        │
│管理費      │  八十九年二月間起至    │    十四萬六千七百      │
│            │  八十九年六月間止      │    三十五元            │
├──────┼────────────┼────────────┤
│            │                        │                        │
│主委代支付  │                        │                        │
│擋水鋼板費  │  八十九年六月          │    三萬二千元          │
├──────┼────────────┼────────────┤
│            │                        │                        │
│            │                        │                        │
│以自己應繳  │  八十九年六月          │    一千六百三十一元    │
│之電話費作  │                        │                        │
│為大廈之支  │                        │          │
│出作帳      │                        │                        │
└──────┴────────────┴────────────┘
